最高法院刑事判決　　　　　　　　　　　　　　　八十八年度台上字第二六九二號
　　上　訴　人　甲○○
　　　　　　　　乙○○
　　共　　　同
　　選任辯護人　周春霖律師
右上訴人等因違反公職人員選舉罷免法案件，不服台灣高等法院台中分院中華民國八
十八年二月九日第二審更審判決（八十八年度上更(一)字第四號，起訴案號：台灣彰化
地方法院檢察署八十七年度選偵字第十二、十七號），提起上訴，本院判決如左：
    主  文
上訴駁回。
    理  由
按刑事訴訟法第三百七十七條規定：上訴於第三審法院，非以判決違背法令為理由，
不得為之。是提起第三審上訴，應以原判決違背法令為理由，係屬法定要件；且必須
依據卷內資料為具體之指摘，並足據以辨認原判決已具備違背法令之形式，始屬相當
。本件上訴人甲○○、乙○○上訴意旨略稱：(一)原判決以扣自甲○○處之現款新台幣
（下同）七萬八千元及扣自乙○○處之六千元為認定犯罪之證據，惟於原審審判期日
並未將上開扣押之款項提示調查，顯有應於審判期日調查之證據未予調查之違法。(二)
乙○○於原審辯稱甲○○交付之款項為一萬一千元，其中六千元並非買票的錢等語，
此項辯解是否可採﹖原判決未加以說明，亦嫌理由不備。(三)本案扣押之款項除原判決
所載之八萬四千元外，尚扣押甲○○之五萬元及乙○○之一萬六千元，此部分款項是
否預備供行賄買票之用﹖原審未予調查，亦屬未盡查證之能事。(四)上訴人等均為鄉村
農夫，知識水準不高，甲○○尚罹心臟病，所犯情節尚輕微，歷經偵審程序，足使生
警惕而無再犯之虞，於原審亦一再請求給予自新機會，詎原審仍未斟酌宣告緩刑，亦
有不當。惟查原判決認定上訴人甲○○於民國八十七年一月彰化縣縣議員選舉期間，
意圖為該縣田中選區登記第三號之候選人蕭博修買票賄選，乃準備千元之鈔票，擬以
每票一千元為該候選人買票，並將之告知有犯意聯絡之蕭清標、游添壽（均已判罪確
定），由此二人抄寫該縣社頭鄉有投票權之名單及票數給甲○○，劉某即基於接續犯
意，於八十七年一月二十一日上午，在彰化縣社頭鄉其住處，要求呂村以每票一千元
向該鄉有投票權之人約二、三十人買票賄選，請受賄款之人於同年月二十四日縣議員
選舉時投給候選人蕭博修，惟為呂村所拒絕；又於同日下午，在其上開住處，交付游
添壽二萬八千元請預備為蕭博修買票；復於同日下午四時多，至乙○○住處，欲託蕭
某買票，適乙○○不在家，乃將其上記載游文爵戶籍五票、游場戶籍六票之名單一張
及千元鈔十一張共一萬一千元交予知情之乙○○之妻蕭劉蕾，請轉交予乙○○，並依
名單上有投票權之人以每票一千元買票，要求於上開選舉日投票給蕭博修，同日下午
六時許，乙○○返家後，蕭劉蕾將上開甲○○所交付之名單及一萬一千元交給，乙○
○乃打電話給游文爵之妻游陳素鳳請至其住處，擬交給其戶內有投票權之人計五千元
，為游陳素鳳拒絕收受或同意投票給蕭博修；另乙○○尚未向游場戶籍之有投票權之
人共六千元買票，即為檢察官率警查獲，並扣押預備供買票用之款項共八萬四千元及
名單八張、信封三個等情。因將第一審論處上訴人等共同對於有投票權之人行求賄賂
而約其為一定之行使罪刑部分之判決撤銷，改判仍論處各同一罪刑，業已明係依上
訴人等之自白與卷內補強證據合為其所憑之證據及認定之理由。從形式上觀察，尚
無違背法令之情形存在。經核閱原審審判筆錄（上更(一)卷第四六頁），已記載原審向
上訴人等提示扣押證物並告以要旨，自已包括對扣自甲○○處之七萬八千元及扣自乙
○○處之六千元加以調查，雖該筆錄僅記載「對扣案名單、信封等證物有何意見」稍
嫌簡略，仍難認未對上開扣押之七萬八千元及六千元加以調查。又依上訴人等及證人
游添壽、游陳素鳳、蕭劉蕾等人於警訊及第一審偵審中之供述，足可認定乙○○上開
犯行，原判決縱未對乙○○於原審所稱六千元並非買票的錢一節加以說明，亦顯然於
判決結果無影響，依刑事訴訟法第三百八十條規定，仍不得執為合法之上訴理由。又
原判決並未認定另扣自甲○○之五萬元及扣自乙○○之一萬六千元係供預備買票之用
，則原審未調查與認定犯罪事實無關之此部分款項是否供預備買票之用，自不能謂有
未盡查證能事之違法。至於是否宣告緩刑，屬事實審法院之職權，原判決審酌上訴人
等犯罪情狀未予宣告緩刑，亦難認違法。綜上所述，上訴意旨所指，俱不足以辨認原
判決已具備違背法令之形式。依首揭說明，應認本件上訴為違背法律上之程式，爰從
程序上予以駁回。
據上論結，應依刑事訴訟法第三百九十五條前段，判決如主文。
中      華      民      國    八十八    年      五      月    二十七    日
                              最高法院刑事第九庭
                                  審判長法官  曾  有  田
                                        法官  陳  宗  鎮
                                        法官  劉  介  民
                                        法官  謝  俊  雄
                                        法官  楊  商  江
      右正本證明與原本無異
                                              書  記  官
中      華      民      國    八十八    年      六      月      一      日
